【裁判字號】    97,抗,252
【裁判日期】    970606
【裁判案由】    清償票款強制執行
【裁判全文】
臺灣高等法院臺中分院民事裁定           97年度抗字第252號
抗  告  人  甲○○
抗告人因與執行債務人乙○○間清償票款強制執行事件，對於中
華民國97年4月21日臺灣彰化地方法院96年度執字第10539號所為
裁定，提起抗告，本院裁定如下：
    主  文
抗告駁回。
抗告程序費用由抗告人負擔。
    理  由
一、原裁定以，本件債權人（即抗告人）甲○○於臺灣彰化地方
    法院執本票准予強制執行之裁定聲請就債務人乙○○坐落彰
    化縣埔鹽鄉○○段 668土地應有部份2分之1為強制執行，經
    查：本件債務人乙○○乃民國 50年2月14日出生，而據土地
    登記簿謄本及日據時期土地登記簿之記載，系爭土地之共有
    人「乙○○」，則早於光復前之日據時期大正2年10月3日即
    因買賣（杜賣契字）而取得系爭土地所有權。依理，債務人
    乙○○不可能於其出生前47年（大正2年為民國2年）即取得
    系爭土地之所有權，足徵上開 2名乙○○並非同一人，僅為
    同姓名而已。執行法院依債權人之聲請，查封、拍賣系爭土
    地應有部分2分之1，要屬有誤。爰依據強制執行法第17條規
    定，依職權撤銷原執行處分。
二、抗告人抗告意旨略以：本案強制執行前及執行期間，系爭土
    地之相關稅金，均由債務人乙○○繳納，且彰化地方稅務局
    員林分局也因本案強制執行聲請參與分配，足證系爭土地為
    債務人所有。原法院僅憑臆測即認定上開2 名乙○○僅係同
    名同姓，絕非同一人，而裁定撤銷原執行處分，於法有違云
    云。
三、按執行法院如發見債權人查報之財產確非債務人所有者，應
    命債權人另行查報，於強制執行程序開始後始發見者，應由
    執行法院撤銷其處分，強制執行法第17條定有明文。而債權
    人查報之財產是否確屬債務人之財產，執行機關僅能就財產
    上之外觀認定，如係不動產者，應以地政機關登記名義之外
    觀為調查認定之依據；如未於地政機關登記者，得依房屋納
    稅義務人、建造執照、使用執照等相關公文書認定之。從而
    ，就執行標的物有足以排除強制執行之權利者，固得提起第
    三人異議之訴以資救濟，然若債權人無法提出上開證據，使
    執行法院得由外觀上即可為債權人所查報之財產屬於債務人
    所有之認定時，執行法院應依職權撤銷執行之處分，無待第
    三人提起異議之訴之餘地（最高法院88年台抗字第610 號裁
    定要旨參照）。抗告人固主張本案強制執行前及執行期間，
    系爭土地之土地稅金，均由債務人乙○○繳納，且彰化地方
    稅務局員林分局也因本案強制執行聲請參與分配，足證系爭
    土地為債務人所有云云。惟查：本件債務人乙○○係民國50
    年2 月14日出生，此有戶籍謄本附卷可稽。據土地登記簿謄
    本及日據時期土地登記簿之記載，該附表所示之共有人「乙
    ○○」，早於光復前之日據時期大正2年10月3日即因買賣而
    取得系爭土地所有權。據此以言，債務人乙○○不可能於其
    出生前47年即取得系爭土地之所有權。又債權人所提出之相
    關證明均無從使執行法院得由外觀認定系爭土地為債務人所
    有。從而，原法院依法撤銷原執行處分，於法並無違誤。抗
    告論旨，指摘原裁定不當，求予廢棄，為無理由。
四、據上論結，本件抗告為無理由，依強制執行法第 30條之1、
    民事訴訟法第495條之1第1項、第 449條第1項、第95條、第
    78條裁定如主文。
中    華    民    國    97    年    6     月    6     日
                  民事第三庭    審判長法  官  陳照德
                                      法  官  朱  樑
                                      法  官  曾謀貴
以上正本係照原本作成。
再為抗告應以適用法規顯有錯誤為理由，並經本院之許可，該許
可以原裁定所涉及之法律見解具有原則上之重要性者為限。
如提起再抗告者應於裁定送達後十日內向本院提出抗告理由狀（
須按照他造人數附具繕本）並繳納抗告裁判費新臺幣壹仟元，同
時委任律師或具有律師資格之關係人為代理人。
                                      書記官  王麗珍
中    華    民    國    97    年    6     月    9     日
                                                      Ａ


司法院資訊處製作；財團法人民間司法改革基金會備份。
